臺灣嘉義地方法院刑事判決　　　　　　　100年度訴字第777號
公　訴　人　臺灣嘉義地方法院檢察署檢察官
被　　　告　黃柏翰
指定辯護人　本院公設辯護人　顏玲玲
上列被告因違反槍砲彈藥刀械管制條例案件，經檢察官提起公訴
（100年度偵字第6521號），本院判決如下：
    主    文
黃柏翰未經許可，持有空氣槍，處有期徒刑壹年柒月，併科罰金
新臺幣貳萬元，罰金如易服勞役，以新臺幣壹仟元折算壹日。緩
刑參年，並應並於本判決確定後貳年內，向指定之政府機關、政
府機構、行政法人、社區或其他符合公益目的之機構或團體，提
供貳佰小時之義務勞務，緩刑期間付保護管束。扣案空氣槍壹支
（槍枝管制編號：0000000000號）、CO2高壓鋼瓶壹瓶及鋼珠壹
瓶（內有貳佰壹拾伍顆鋼珠）均沒收。
    犯罪事實
一、黃柏翰明知未經主管機關許可，不得持有具殺傷力之空氣槍
    ，竟基於持有空氣槍之犯意，於民國（下同）98年3月間某
    日，在嘉義市○○路某處向不詳人士，以新臺幣9,000元代
    價購入具殺傷力之空氣槍1支（槍枝管制編號：00 00000000
    號）及供該槍使用之CO2高壓鋼瓶1瓶、鋼珠1罐，未經許可
    而無故持有之，並將之置放在其位於嘉義縣民雄鄉福興村9
    鄰牛稠溪400號住處。嗣為警向本院聲請搜索票後，於100年
    9月2日上午9時40分許，在其上揭住處查獲，並扣得上開物
    品。
二、案經嘉義縣警察局民雄分局報請臺灣嘉義地方法院檢察署檢
    察官偵查起訴。
    理    由
壹、程序方面
一、按被告以外之人於審判外之言詞或書面陳述，除法律有規定
    者外，不得作為證據。刑事訴訟法第159條第1項定有明文。
    該條所謂「法律有規定者」，係指同法第159條之1、第159
    條之5及第206條等規定，該條文之立法理由足參。又法院或
    檢察官得囑託醫院、學校或其他相當之機關、團體為鑑定，
    或審查他人之鑑定，並準用第203條至第206條之1之規定，
    刑事訴訟法第208條第1項亦定有明文。依此，檢察官對於偵
    查中之案件認須實施鑑定者，固應就具體個案，選任鑑定人
    或囑託鑑定機關（團體）為之；但對於司法警察機關調查中
    之案件，或有量大或急迫之情形，為因應實務之現實需求，
    如檢察官針對該類案件之性質（例如：查扣之毒品必須檢驗
    其成分、對於施用毒品之犯罪嫌疑人必須檢驗其體內有無毒
    品代謝反應、對於查扣之槍砲彈藥必須檢驗有無殺傷力、對
    於違反野生動物保育法案件必須鑑定是否屬於保育類動物案
    件等），認為當然有鑑定之必要者，而基於檢察一體原則，
    得由該管檢察長對於轄區內之案件，以事前概括選任鑑定人
    或囑託鑑定機關（團體）之方式，俾便轄區內之司法警察官
    、司法警察對於調查中之此類案件，得即時送請事前已選任
    之鑑定人或囑託之鑑定機關（團體）實施鑑定，該鑑定人或
    鑑定機關（團體）亦應視同受承辦檢察官所選任或囑託而執
    行鑑定業務，其等出具之書面鑑定報告應屬刑事訴訟法第
    206條所定之傳聞例外，當具有證據能力（法務部92年9月1
    日法檢字第0920035083號函可供參照）。從而，本案查獲之
    槍彈經由查獲之警察單位依先前轄區檢察署檢察長事前概括
    選任鑑定機關，即刑事警察局鑑定，則該鑑定機關所出具之
    鑑驗書即具有證據能力而得為本案之證據。
二、除前揭鑑定報告書外，被告及辯護人對於公訴人所提之證據
    資料及以下本院作為判斷依據之各項證據資料，均同意或不
    爭執其證據能力（見本院卷第29頁、30頁），本院審酌該等
    言詞供述及書面作成時之情況認為適當，均無不宜作為證據
    之情事，依刑事訴訟法第159條之5規定，均得作為證據。
貳、實體方面
一、上揭犯罪事實，業據被告黃柏翰迭於警詢、偵訊及本院審理
    時坦承不諱，復有空氣槍1支及供上述槍枝所用之鋼珠1瓶（
    內有215顆鋼珠）及CO2高壓鋼瓶1瓶扣案足證，而扣案之空
    氣槍1支（槍枝管制編號：0000000000號），經送內政部警
    政署刑事警察局依檢視法、性能檢測法及動能測試法鑑驗結
    果，認係氣體動力式槍枝，以外接高壓氣體鋼瓶內氣體為發
    射動力，經以金屬彈丸測試3次，其中彈丸（直徑6.0mm、重
    量0.88g）最大發射速度為149公尺／秒，計算其動能為9.7
    焦耳，換算其單位面積動能為34焦耳／平方公分，有內政部
    警政署刑事警察局100年10月19日刑鑑字第100123356號槍彈
    鑑定書1份暨照片6張附卷可稽（見偵查卷第13頁至14頁），
    而殺傷力的標準係在「最具威力」的適當距離，以彈丸可穿
    入人體皮肉層之動能為基準；依日本科學警察之研究結果，
    彈丸面積動能達20焦耳／平方公分則足以穿入人體皮肉層，
    足認扣案槍枝確具有殺傷力，為槍砲彈藥刀械管制條例第4
    條第1項第1款所規定之槍砲，足見被告上開自白，核與事實
    相符。本案事證明確，被告上開犯行，堪予認定，應依法論
    科。
二、按持有槍枝罪，其持有之繼續為行為之繼續，而非狀態之繼
    續，亦即一經意圖犯罪而持有槍枝，該罪雖告成立，但其完
    結，須繼續至持有行為終了之時為止（最高法院79年度臺非
    字第264號判決要旨可資參照）。是核被告所為，係犯槍砲
    彈藥刀械管制條例第8條第4項之未經許可持有空氣槍罪。
三、查被告僅單純持有空氣槍，並未用於犯案，堪認被告持有上
    開空氣槍之情節尚屬輕微，已如上述，是應依修正後槍砲彈
    藥刀械管制條例第8條第6項之規定減輕其刑。爰審酌被告未
    經許可，自98年3月間始持有該列管之空氣槍，對社會治安
    仍潛藏一定之危害，另考量本案被告偵查及審理中均坦承犯
    行，具有悔意，且其持有空氣槍僅為了好玩射打小鳥，然持
    有地點均在自家附近，亦經被告供述在卷（見本院卷第33
    頁），而本件未發現曾使用該槍枝另犯他案，對社會尚未構
    成重大危害，且空氣槍危害程度較其他槍枝輕微，兼衡被告
    高中肄業之智識程度，有正當工作，家裡有父、母親、大哥
    及大嫂，目前未婚，前無不良科刑紀錄，有臺灣高等法院被
    告前案紀錄表在卷可參，素行尚稱良好等一切情狀，量處如
    主文所示之刑及併科罰金之金額，並就併科罰金刑部分，依
    刑法第42條第3項規定，諭知如主文所示之易服勞役之折算
    標準。又被告前未曾因故意犯罪而受有期徒刑以上刑之宣告
    ，有臺灣高等法院被告前案紀錄表在卷可考，其年紀尚輕雖
    因一時失慮，致罹刑典，且於犯後坦承犯行，充分表現悔悟
    之心，其經此偵審程序與論罪科刑之教訓後，當知所警惕，
    而無再犯之虞，本院認所宣告之刑，以暫不執行為適當，併
    宣告緩刑3年，用啟自新。又參酌被告無故持有具殺傷力之
    空氣槍，被告之法治觀念實非健全，仍宜令其受相當時間之
    處遇措施，以為示懲，爰依刑法第74條第2項第5款之規定，
    命被告於本判決確定之日起2年內，向指定之政府機關、政
    府機構、行政法人、社區或其他符合公益目的之機構或團體
    提供義務勞務200小時（至向何機關、機構、社區或團體提
    供義務勞務，屬執行之問題，應由執行檢察官斟酌全案情節
    及實際需求指定之）。又受緩刑之宣告而有執行刑法第74
    條第2項第5款所定事項者，應於緩刑期間內付保護管束，為
    刑法第93條第1項第2款所明定，爰依法併為緩刑期間付保護
    管束之諭知。末以被告若有違反本院所命之上開負擔，且情
    節重大者，本院依法得撤銷緩刑之宣告，附此敘明。
四、扣案之空氣槍1支（槍枝管制編號：0000000000號），具有
    殺傷力，已如前述，為違禁物，不問屬於犯人與否，應依刑
    法第38條第1項第1款之規定；而扣案之CO2高壓鋼瓶1瓶係該
    扣案空氣槍之發射動能，應屬該槍枝不可或缺之配件，為槍
    枝構造之一部分並非單獨使用，認亦屬違禁物，併依刑法第
    38 條第1項第1款之規定，宣告沒收。另扣案之鋼珠1瓶（內
    有鋼珠215顆），因該鋼彈均無底火，而系爭空氣槍係以外
    接CO2高壓鋼瓶內之氣體做為動力發射彈丸，有嘉義縣警察
    局空氣長槍氣體動力式槍枝動能初篩報告表在卷佐證（見警
    卷第18頁），是該鋼珠僅為金屬彈丸，並不具有殺傷力，非
    屬違禁物，然該瓶鋼珠既為被告所有，可供上開空氣槍發射
    ，供作上開空氣槍為有殺傷力之配備及發射之用，為供被告
    犯本案之罪所用之物，業據被告於本院審理時供承明確，爰
    依刑法第38條第1項第2款規定，併予宣告沒收。
據上論斷，應依刑事訴訟法第299條第1項前段，槍砲彈藥刀械管
制條例第8條第4項、第6項，刑法第11條前段、第42條第3項前段
、第74條第1項第1款、第2項第5款、第93條第1項第2款，第38條
第1項第1款、第2款，判決如主文。
本案經檢察官楊騏嘉到庭執行職務
中    華    民    國  100    年    11    月    30    日
              刑事第二庭 審判長 法  官  沈福財
                                法  官  卓春慧
                                法  官  黃明展
以上正本證明與原本無異。
如不服本判決應於收受判決後10日內向本院提出上訴書狀，並應
敘述具體理由；其未敘述上訴理由者，應於上訴期間屆滿後20日
內向本院補提理由書（均須按他造當事人之人數附繕本）「切勿
逕送上級法院」。
中    華    民    國  100    年    11    月    30    日
                                書記官  張宇安
附錄本案論罪科刑法條全文
槍砲彈藥刀械管制條例第8條
未經許可，製造、販賣或運輸鋼筆槍、瓦斯槍、麻醉槍、獵槍、
空氣槍或第 4 條第 1 項第 1 款所定其他可發射金屬或子彈具
有殺傷力之各式槍砲者，處無期徒刑或 5 年以上有期徒刑，併
科新臺幣 1 千萬元以下罰金。
未經許可，轉讓、出租或出借前項所列槍枝者，處 5 年以上有
期徒刑，併科新臺幣 1 千萬元以下罰金。
意圖供自己或他人犯罪之用，而犯前二項之罪者，處無期徒刑或
7 年以上有期徒刑，併科新臺幣 1 千萬元以下罰金。
未經許可，持有、寄藏或意圖販賣而陳列第 1 項所列槍枝者，
處 3 年以上 10 年以下有期徒刑，併科新臺幣 7 百萬元以下罰
金。
第 1 項至第 3 項之未遂犯罰之。
犯第 1 項、第 2 項或第 4 項有關空氣槍之罪，其情節輕微者
，得減輕其刑。